臺灣彰化地方法院北斗簡易庭民事判決
                                    109年度斗簡字第432號
原      告  吳福地  
訴訟代理人  胡宗智律師
被      告  吳福麟  
訴訟代理人  吳朝棟  
上列當事人間請求排除侵害事件，經本院於民國110年3月16日言
詞辯論終結，判決如下：
    主      文
原告之訴駁回。
訴訟費用由原告負擔。
    事實及理由
一、按不變更訴訟標的，而補充或更正事實上或法律上之陳述者
    ，非為訴之變更或追加，民事訴訟法第256條定有明文，此
    規定於簡易訴訟程序仍適用之，此觀同法第436條第2項自明
    。原告起訴時原聲明：被告應將坐落彰化縣○○鄉○○段000000
    地號土地（下稱系爭土地）上之地上物拆除，並將土地返還
    原告及其他全體共有人（位置與面積以實測為準）。嗣經彰
    化縣北斗地政事務所為測量後變更聲明為：被告應將坐落於
    系爭土地上如彰化縣北斗地政事務所民國109年12月10日北
    地二字第1090006810號函所附收件日期：109年11月9日、文
    號：北土測字第1841號土地複丈成果圖即附圖所示編號A1部
    分面積180平方公尺鐵皮遮雨棚（下稱系爭鐵皮遮雨棚）拆
    除，並將上開土地返還予原告及其他全體共有人。原告起訴
    時僅請求被告拆除地上物並返還土地予原告及其他全體共有
    人，其後依地政機關實際測量數據，按原請求方式計算後為
    更正，合於上揭規定，應予准許，合先敘明。
二、原告主張：系爭土地為兩造及其他共有人共有，被告卻在系
    爭土地上以系爭鐵皮遮雨棚占用，被告就系爭鐵皮遮雨棚坐
    落於系爭土地上並無任何占用權源，屬無權占有，因此，依
    依民法第767條第1項前、中段、第821條之規定，提起本件
    訴訟，並聲明：如上開更正聲明所示。
三、被告則以：系爭土地於103年12月24日時共有人僅有原告吳
    福地、被告吳福麟、訴外人甘秀霞等3人，且原告吳福地、
    被告吳福麟、訴外人甘秀霞等3人於103年12月24日就系爭土
    地簽署共有土地分管契約書及分管圖（下稱系爭分管契約）
    ，約定原告吳福地、被告吳福麟、訴外人甘秀霞依上開分管
    契約各自有其獨立使用權，系爭鐵皮遮雨棚所坐落之位置即
    為被告所約定管理之位置，被告自有權使用等語。並聲明：
    原告之訴駁回。
四、本院之判斷：
  ㈠原告主張系爭土地為兩造及其他共有人共有，被告於系爭土
    地上以系爭鐵皮遮雨棚占用等事實，有其所提出與其所述相
    符之系爭土地之地籍圖謄本、系爭鐵皮遮雨棚照片等件為證
    ，且系爭土地有系爭鐵皮遮雨棚存在之事實，亦經本院履勘
    現場，且囑託彰化縣北斗地政事務所測量，並有勘驗筆錄、
    照片、複丈成果圖即附圖足參，且被告對此亦不爭執，自堪
    信原告此部分主張為真實。
  ㈡另原告又主張：被告無權以系爭鐵皮遮雨棚占有系爭土地，
    請求被告拆除系爭鐵皮遮雨棚等語，為被告所否認，並以前
    揭情詞置辯，則本件應審究者厥為：本件原告請求被告將系
    爭鐵皮遮雨棚拆除，並將土地歸還與原告與其他全體共有人
    ，有無理由？
  ⒈按共有人對共有物之特定部分占用收益，須徵得其他共有人
    全體同意。共有人間就共有物之全部劃定範圍，各自占用共
    有物之特定部分而為管理者，為共有物之分管契約，尚非法
    所不許（最高法院100年度台上字第1776號裁判意旨可資參
    照），本件被告抗辯系爭土地於103年12月24日時共有人僅
    有原告吳福地（應有部分3645/5845）、被告吳福麟（應有
    部分1100/5845）、訴外人甘秀霞（應有部分1100/5845）等
    3人，原告吳福地、被告吳福麟、訴外人甘秀霞等3人於103
    年12月24日就系爭土地簽署共有土地分管契約書及分管圖，
    約定原告吳福地、被告吳福麟、訴外人甘秀霞依系爭分管契
    約各自有其獨立使用權，而系爭鐵皮遮雨棚所坐落之位置即
    為被告所約定管理之位置等情，經本院向彰化縣溪州鄉公所
    調取系爭土地共有人間所簽署之共有土地分管契約書及分管
    圖，此有該所109年12月1日溪鄉農字第1090016286號函覆之
    被告出具之切結書、原告吳福地、被告吳福麟、訴外人甘秀
    霞等3人就系爭土地簽署共有土地分管契約書及分管圖以及
    本院向彰化縣北斗地政事務所調取系爭土地於103年12月24
    日時共有人為原告吳福地（應有部分3645/5845）、被告吳
    福麟（應有部分1100/5845）、訴外人甘秀霞（應有部分110
    0/5845），此有該所110年2月21日北地一字第1100000548號
    函覆之系爭土地異動索引、相關移轉所有權資料等在卷可稽
    ，自堪信被告此部分之抗辯為真實。是被告以系爭鐵皮遮雨
    棚占用系爭土地係基於系爭土地原全體共有人之分管契約，
    原告既簽署系爭分管契約，自應受系爭分管契約之拘束，則
    被告以系爭鐵皮遮雨棚占用土地具有正當權源，自非無權占
    有，原告依民法第821條、第767條第1項前、中段之規定，
    訴請被告將系爭鐵皮遮雨棚拆除，並將土地歸還與原告與其
    他全體共有人，洵無理由。
  ⒉原告雖又主張：彰化縣北斗地政事務所檢送之系爭土地異動
    索引無法知悉系爭土地於103年12月24日時共有人為原告吳
    福地、被告吳福麟、訴外人甘秀霞等三人，反而可以知悉系
    爭土地於103年12月24日之前共有人為原告吳福地、被告吳
    福麟、訴外人甘秀霞、吳瑞江等四人，而系爭分管契約僅兩
    造及甘秀霞簽章並不生效力，被告不得以系爭分管契約對抗
    原告一節，然觀以彰化縣北斗地政事務所檢送系爭土地由訴
    外人吳瑞江分別於102年4月18日、102年8月30日將系爭土地
    應有部分各1100/5845贈與吳福麟及訴外人甘秀霞等2人之贈
    與移轉契約書以及系爭土地異動索引觀之，可知訴外人吳瑞
    江分別於102年4月18日、102年8月30日將系爭土地應有部分
    各1100/5845贈與吳福麟及訴外人甘秀霞等2人前，應有部分
    為2200/5845，而原告應有部分為3645/5845，是系爭土地於
    訴外人吳瑞江於102年4月18日將共有系爭土地應有部分各11
    00/5845贈與吳福麟及訴外人甘秀霞等2人前，共有人僅有原
    告及吳瑞江二人，但在訴外人吳瑞江分別於102年4月18日、
    102年8月30日將共有系爭土地應有部分各1100/5845贈與吳
    福麟及訴外人甘秀霞等2人後，共有人則為原告及被告吳福
    麟、訴外人甘秀霞等三人，是原告此部分主張並無可採。
五、綜上所述，被告以系爭鐵皮遮雨棚占用系爭土地係基於系爭
    土地原全體共有人之系爭分管契約，並非無權占有，從而，
    原告依民法第767條、第821條規定所為之本件請求，為無理
    由，應予駁回。
六、本件事證已臻明確，兩造其餘主張、攻擊防禦方法及所提證
    據，經本院審酌後，認均不影響本件判決之結果，爰不逐一
    論述。
七、訴訟費用負擔之依據：民事訴訟法第78條。
中    華    民    國   110    年    3    月    30    日
                  臺灣彰化地方法院北斗簡易庭
                          法  官  楊鑫忠
以上正本係照原本作成。
如對本判決不服提起上訴，應於送達後 20日內，向本院提出上
訴 狀並表明上訴理由(須按對造人數附繕 本) 。
中    華    民    國   110    年   3    月     30   日
 　　　　　                書記官  張清秀